【裁判字號】    99,上易,168
【裁判日期】    990422
【裁判案由】    詐欺
【裁判全文】
臺灣高等法院高雄分院刑事判決         99年度上易字第168號
上  訴  人
即  被  告  甲○○
上列上訴人因詐欺案件，不服臺灣高雄地方法院98年度易字第13
11號中華民國98年12月29日第一審判決（起訴案號：臺灣高雄地
方法院檢察署98年度偵字第22384 號、第27473 號、第27795 號
、98年度偵緝字第2022號、第2023號，併辦案號：同署98年度偵
字第32284 號、臺灣新竹地方法院檢察署98年度偵字第7473號）
，提起上訴，本院判決如下：
     主  文
上訴駁回。
     事實及理由
一、本案經本院審理結果，認第一審判決認事用法及量刑均無不
    當，應予維持，並引用第一審判決書記載之事實、證據及理
    由（如附件）。
二、被告上訴意旨，雖指稱：伊係看廣告欲貸款，因對方「羅」
    先生表示需要幾本帳戶，先存些金額進去，看起來比較有資
    力，貸款才比較容易過，所以伊就1 次交3 本帳戶之存摺、
    提款卡及密碼給對方，伊並沒有幫助對方詐欺。事實上，「
    羅先生」在取得被告之帳戶等物後，立即用以詐騙受害人，
    被告無從防範及阻止云云。惟查一般帳戶存款金額均無上限
    ，如被告甲○○與「羅」先生欲先存款使貸款銀行誤以為被
    告財力良好，則僅需存入大筆金額至單一帳戶即可達到上開
    目的，被告甲○○何需1 次提供3 本帳戶之存摺、提款卡及
    密碼與「羅」先生？且被告甲○○對於「羅」先生之真實身
    分毫無所悉，對貸款之金額、銀行亦不清楚，竟願意將屬於
    個人極為重要之理財工具即帳戶之存摺、提款卡及密碼，一
    共3 份隨意交由素昧平生之「羅」先生，且放心任由「羅」
    先生使用，直到本件案發前，被告甲○○均未取得任何貸款
    ，亦不覺有異而報警，更未就上揭帳戶向銀行申請掛失止付
    ，再再均與一般社會常情有違，足顯被告甲○○所辯均係卸
    責之詞，不足採信，犯行堪以認定。被告上訴意旨，仍執前
    詞，指摘原判決不當，為無理由，應予駁回。
據上論斷，應依刑事訴訟法第368條、第373條，判決如主文。
本案經檢察官蔡國禎到庭執行職務。
中    華    民    國    99    年    4     月    22    日
                  刑事第七庭    審判長法  官  莊飛宗
                                      法  官  蔡廣昇
                                      法  官  謝宏宗
以上正本證明與原本無異。
本件不得上訴。
中    華    民    國    99    年    4     月    26    日
                                      書記官  蘇恒仁
附錄本判決論罪科刑法條：
刑法第30條第1項
幫助他人實行犯罪行為者，為幫助犯。雖他人不知幫助之情者，
亦同。
刑法第339條第1項
意圖為自己或第三人不法之所有，以詐術使人將本人或第三人之
物交付者，處 5 年以下有期徒刑、拘役或科或併科 1 千元以下
罰金。
附件：
臺灣高雄地方法院刑事判決              98年度易字第1311號
公  訴  人  臺灣高雄地方法院檢察署檢察官
被      告  甲○○
被      告  何逍光
上列被告因詐欺案件，經檢察官提起公訴（98年度偵字第22384
號、第27473 號、第27795 號、98年度偵緝字第2022號、第2023
號），及移送併辦（臺灣高雄地方法院檢察署98年度偵字第3228
4 號、臺灣新竹地方法院檢察署98年度偵字第7473號），本院判
決如下：
    主  文
甲○○幫助犯詐欺取財罪，累犯，處有期徒刑陸月，如易科罰金
，以新臺幣壹仟元折算壹日。
何逍光幫助犯詐欺取財罪，處有期徒刑肆月，如易科罰金，以新
臺幣壹仟元折算壹日。
    事  實
一、甲○○前因贓物罪案件，經本院以95年簡字第3441號裁判判
    處有期徒刑3 月確定，於民國96年1 月13日執行完畢。甲○○、何逍光分別均預見詐騙集團或不法份子為掩飾不法行徑
    ，避免執法人員之追究及處罰，經常利用他人之金融機構帳
    戶資料隱匿犯罪所得，因此，依一般社會生活之通常經驗，
    可預見將自己之銀行帳戶存摺、提款卡及密碼提供他人使用
    ，將幫助他人實施詐欺犯罪，竟基於縱他人以其金融帳戶實
    施詐欺亦不違其本意之不確定幫助故意，（一）甲○○於98
    年3 月14日以前之不詳時間，在高雄小港機場對面之公園將
    其所申請如附表所示3 帳戶之存摺、提款卡及密碼，交付予
    真實姓名年籍不詳，自稱「羅」先生之人士，以此方式幫助
    其向他人詐取財物。嗣該不詳人士取得甲○○上開帳戶之存
    摺等物後，即與所屬之犯罪集團成員共同基於意圖為自己不
    法所有之犯意聯絡，以附表所示之方式詐騙附表所示之乙○○等人，致其等陷於錯誤，而分別於附表所列之時間匯入附
    表所示之款項（戊○○部分為未遂）。嗣附表所示之乙○○
    等人發覺受騙，始報警處理；（二）何逍光於98年3 月14
    日以前之不詳時間，在高雄市火車站附近將其所申請之中國
    信託商業銀行北高雄分行（下稱中國商銀）帳號第
    000000000000號帳戶之存摺、提款卡及密碼，交付予真實姓
    名年籍不詳之人士，以此方式幫助其向他人詐取財物。嗣該
    不詳人士取得何逍光上開帳戶之存摺等物後，即與所屬之犯
    罪集團成員共同基於意圖為自己不法所有之犯意聯絡，於98
    年3 月7 日15時，以SKYPE 方式聯絡辛○○，佯稱欲為援交
    ，惟需先至自動櫃員機匯款云云，致辛○○陷於錯誤，分別
    於同年月14日，各自匯款新臺幣（下同）29,982元、30
    ,000元、29,000元、30,000元、11,000元及30,000元，共計
    189,982 元至何逍光所有之中國商銀帳戶內。嗣辛○○發覺
    受騙，始報警處理。
二、案經新竹縣政府警察局竹北分局報告臺灣高雄地方法院檢察
    署偵查起訴，及高雄市政府警察局小港分局、高雄市政府警
    察局苓雅分局、臺南市警察局第六分局報告臺灣臺南地方法
    院檢察署，桃園縣政府警察局桃園分局報告臺灣桃園地方法
    院檢察署，臺北縣政府警察局海山分局報告臺灣板橋地方法
    院檢察署，新竹縣政府警察局竹東分局報告臺灣新竹地方法
    院檢察署呈請臺灣高等法院檢察署檢察長令轉臺灣高雄地方
    法院檢察署偵查起訴。
    理  由
一、按被告以外之人於審判外之言詞或書面陳述，除法律有規定
    者外，不得作為證據；又被告以外之人於審判外之陳述，雖
    不符刑事訴訟法第159 條之1 至第159 條之4之 規定，而經
    當事人於審判程序同意作為證據，法院審酌該言詞陳述或書
    面陳述作成時之情況，認為適當者，亦得為證據，刑事訴訟
    法第159 條第1 項、第159 條之5 第1 項定有明文。經查，
    本判決所引用之各項證據資料，其屬於被告以外之人於審判
    外之言詞、書面陳述者，均據被告及其辯護人於審判程序同
    意作為證據（見審易卷第24頁），本院審酌上開證據作成時
    之情況，亦無不當取供等情形，認為以之作為本案之證據亦
    屬適當，依刑事訴訟法第159 條之5 第1 項之規定，應均有
    證據能力，先予敘明。
二、訊據被告甲○○、何逍光均矢口否認有上揭犯行，被告甲○○辯稱：伊係看廣告欲貸款，因對方「羅」先生表示需要幾
    本帳戶，先存些金額進去，看起來比較有資力，貸款才比較
    容易過，所以伊就1 次交上開3 本帳戶之存摺、提款卡及密
    碼給對方，伊並沒有幫助對方詐欺云云；被告何逍光則辯稱
    ：伊係看報紙應徵司機工作，對方說需要提供帳戶，因客人
    將現金給伊後，需伊先存入伊提供之帳戶內，再由公司提領
    以發放薪水，所以伊就將上開帳戶之存摺、提款卡及密碼交
    給對方，伊並無幫助詐欺云云。經查：
  (一)上揭被害人遭詐騙而將金錢匯入被告甲○○、何逍光2 人所
    提供之帳戶內之事實，業據證人即被害人乙○○、辛○○、
    丙○○、己○○、庚○○、丁○○、戊○○於警詢中證述遭
    詐騙之情節甚明，並有甲○○之華南商業銀行開戶資料、存
    款往來明細表（警二卷第15至16頁）、甲○○之高雄銀行小
    港分行開戶基本資料、交易明細表（偵四卷第8 至9 頁）、
    甲○○之亞太商業銀行開戶暨相關服務申請書、交易明細表
    （偵七卷第26至29頁）、何逍光之中國信託商業銀行開戶申
    請書、帳戶歷史交易查詢（警二卷第10至14頁）；被害人乙○○遭詐騙之相關資料：高雄市政府警察局苓雅分局凱旋路
    派出所受理詐騙帳戶通報警示簡便格式表（警一卷第10頁）
    、內政部警政署反詐騙案件紀錄表（警一卷第11至12頁）、
    金融機構協助受詐騙民眾通知疑似警示帳戶通報單（警一卷
    第13頁）、華南商業銀行大林蒲分行98.3.24 函檢送甲○○
    000000000000號之開戶基本資料、存款交易明細表各1 份（
    警一卷第14至16頁）、露天拍賣網頁擷取畫面（警一卷第17
    至20頁）；被害人辛○○遭詐騙之相關資料：中國信託ATM
    交易明細表3 紙（警二卷第7 頁）、華南銀行自動櫃員機交
    易明細單4 紙、合作金庫銀行自動櫃員機交易明細單1 紙（
    警二卷第8 頁）、辛○○之中國國際商業銀行00000000000
    存摺內頁影本（警二卷第9 頁）、臺南市警察局第六分局喜
    樹派出所受理詐騙帳戶通報警示簡便格式表（警二卷第22至
    23頁）；被害人丙○○遭詐騙之相關資料：臺北市政府警察
    局中山分局中山二派出所受理各類案件紀錄表（偵三卷第18
    頁）、內政部警政署反詐騙諮詢專線紀錄表（偵三卷第19頁
    ）、臺北市政府警察局中山分局中山二派出所受理詐騙帳戶
    通報警示簡便格式表（偵三卷第20頁）、永豐銀行交易明細
    表1 紙（偵三卷第22頁）；被害人己○○遭詐騙之相關資料
    ：高雄銀行小港分行98.4.10 函檢送甲○○（帳號00000000
    0000）之開戶資料，及98.3.1迄今之交易明細共3 紙（偵四
    卷第7 至9 頁）、桃園縣政府警察局桃園分局埔子派出所受
    理詐騙帳戶通報警示簡便格式表（偵四卷第10頁）、內政部
    警政署反詐騙諮詢專線紀錄表（偵四卷第11頁）、桃園縣政
    府警察局桃園分局埔子派出所受理各類案件紀錄表（偵四卷
    第12頁）、國泰世華銀行自動櫃員機交易明細表1 紙（偵四
    卷第13頁）、桃園縣政府警察局桃園分局埔子派出所受理刑
    事案件報案三聯單（偵三卷第22頁背面）；被害人庚○○遭
    詐騙之相關資料：臺北縣政府警察局海山分局新海派出所受
    理刑事案件報案三聯單（偵七卷第13頁）、內政部警政署反
    詐騙諮詢專線紀錄表（偵七卷第17至18頁）、受理詐騙帳戶
    警示、詐騙電話斷話簡便格式表（偵七卷第19頁）、庚○○
    之台新銀行存摺內頁明細影本（偵七卷第20頁）、甲○○之
    亞太商業銀行開戶暨相關服務申請書、交易明細（偵七卷第
    26至29頁）；被害人丁○○遭詐騙之相關資料：新竹縣政府
    警察局竹東分局竹東派出所受理各類案件紀錄表（偵八卷第
    9 頁）、新竹縣政府警察局竹東分局竹東派出所受理刑事案
    件報案三聯單（偵八卷第10頁）、內政部警政署反詐騙諮詢
    專線紀錄表（偵八卷第16至17頁）、新竹縣政府警察局竹東
    分局竹東派出所受理詐騙帳戶通報警示簡便格式表（偵八卷
    第18頁）、yahoo!奇摩拍賣網頁擷取畫面（偵八卷第19至20
    頁）、元大商業銀行股份有限公司98.4.10 函檢送帳號000-
    00000000000000號設定為警示帳戶帳號開戶人之基本資料及
    交易明細表3 紙（偵八卷第11至14頁）、國泰世華銀行客戶
    交易明細表1 紙（偵八卷第15頁）；戊○○提供中華郵政自
    動櫃員機交易明細表1 紙（偵五卷第9 頁）、露天拍賣網頁
    擷取畫面（偵五卷第15至16頁）在卷可稽，且被告甲○○、
    何逍光亦不爭執上揭被害人遭詐騙之事實，故此部分應堪以
    認定。
  (二)按金融機構帳戶攸關存戶個人財產權益之保障，非與本人有
    密切關係，一般人皆不致輕易提供他人使用，加諸一般人向
    金融機構開設個人帳戶，只須提出個人身分證件及印章即可
    辦理申請開戶，並無嚴格限制，為眾所週知之事，參以邇來
    利用人頭帳戶以行詐騙之事猖獗，屢經報章雜誌及新聞披露
    宣導，以避免個人金融機構帳戶遭人利用為詐財工具，殆屬
    普遍而極易體察之一般生活常識，倘遇他人不自為申請開立
    金融機構帳戶，竟蒐集不特定人之金融機構帳戶使用，衡情
    應可預見所提供之金融機構帳戶將作為與財產犯罪有關之工
    具。本件被告甲○○、何逍光申辦之上揭銀行帳戶之存摺、
    提款卡及提款密碼等物，均係被告甲○○、何逍光交予詐欺
    集團成員使用，已如前述，而被告甲○○、何逍光既為成年
    之人，其精神及智識程度均屬正常，殊難諉為不知或無可預
    見。是被告甲○○、何逍光就詐欺集團成員持其上開銀行帳
    戶實施詐騙，致使上揭被害人匯款至渠等帳戶之結果已可預
    見，且對該結果之發生不違反其本意，自有幫助詐欺取財之
    未必故意。
  (三)被告甲○○雖以前詞置辯，惟一般帳戶存款金額均無上限，
    如被告甲○○與「羅」先生欲先存款使貸款銀行誤以為被告
    財力良好，則僅需存入大筆金額至單一帳戶即可達到上開目
    的，被告甲○○何需1 次提供3 本帳戶之存摺、提款卡及密
    碼與「羅」先生？且被告甲○○對於「羅」先生之真實身分
    毫無所悉，對貸款之金額、銀行亦不清楚，竟願意將屬於個
    人極為重要之理財工具即帳戶之存摺、提款卡及密碼，一共
    3 份隨意交由素昧平生之「羅」先生，且放心任由「羅」先
    生使用，直到本件案發前，被告甲○○均未取得任何貸款，
    亦不覺有異而報警，更未就上揭帳戶向銀行申請掛失止付，
    再再均與一般社會常情有違，足顯被告甲○○所辯均係卸責
    之詞。至被告何逍光雖辯稱係為找工作，方將帳戶之存摺、
    提款卡及密碼交給對方云云，然而一般民眾應徵工作經錄取
    後，提供金融機構帳戶供錄取機構作為薪資轉帳之用，僅提
    供存摺封面影本即可（讓錄取機構知悉帳號戶名及號碼），
    絕無須將金融機構提款卡及提款卡密碼交付對方之必要。何
    況被告何逍光於尚未經對方錄取前，即先行提供系爭帳戶之
    提款卡及提款卡密碼與對方，且係在對於所應徵工作之性質
    ，對方真實姓名、從事何業等基本身分資料均無所知之情形
    下，逕將上開帳戶資料交與對方，實亦與常情有違，是其所
    辯亦無可採。從而，本件事證明確，被告甲○○、何逍光2
    人上揭犯行均足以認定，應依法論科。
三、按刑法上之幫助犯，係對於犯罪與正犯有共同之認識，而以
    幫助之意思，對於正犯資以助力，而未參與實施犯罪之行為
    者而言，最高法院著有75年度台上字第1509號、84年度台上
    字第5998號及88年度台上字第1270號判決意旨可供參照。是
    以，如未參與實施犯罪構成要件之行為，且係出於幫助之意
    思提供助力，即屬幫助犯，而非共同正犯。本件被告甲○○
    、何逍光將申設帳戶之提款卡、密碼交付與真實姓名年籍不
    詳之成年男子使用，其單純提供帳戶供人使用之行為，並不
    等同於向被害人施以欺罔之詐術行為，且亦無證據證明被告
    有參與詐欺取財犯行之構成要件行為，是被告甲○○、何逍
    光所為，係對於詐騙集團成員遂行詐欺取財犯行，資以助力
    ，揆諸上開判決意旨，自應成立幫助詐欺取財罪。是核被告
    甲○○、何逍光所為，均係犯刑法第30條第1 項、第339 條
    第1 項之幫助詐欺取財罪，爰依刑法第30條第2 項規定，按
    正犯之刑減輕之。又本件被告甲○○係1 次提供3 本帳戶之
    存摺、提款卡及密碼，即係以一行為幫助他人犯如附表所示
    6 次詐欺取財既遂罪及1 次詐欺取財未遂罪，為想像競合犯
    ，應從一重論以幫助犯詐欺取財罪1 罪（檢察官移送併辦如
    附表之丁○○、戊○○部分雖未起訴，但與起訴犯罪事實有
    想像競合之裁判上一罪關係，自為起訴效力所及，本院自得
    一併審理，附此敘明）；又就被告何逍光部分，其幫助之正
    犯所詐騙之被害人係於同日內匯款6 次至被告上揭帳戶，是
    被告何逍光幫助之正犯係於密切之時、地實施犯罪，侵害同
    一法益，應屬接續犯，則為幫助犯之被告何逍光自僅成立幫
    助犯詐欺取財罪之單純1 罪。又被告甲○○前因贓物罪案件
    ，經本院以95年簡字第3441號裁判判處有期徒刑3 月確定，
    甫於96年1 月13日執行完畢乙情，有臺灣高等法院被告前案
    紀錄表1 份在卷可稽，其於受有期徒刑執行完畢後，5 年內
    故意再犯本件有期徒刑以上之罪，為累犯，應依刑法第47條
    第1 項規定加重其刑。爰審酌被告甲○○、何逍光將帳戶資
    料提供他人為詐欺取財使用，紊亂社會正常交易秩序，並使
    不法之徒藉此輕易詐取財物，檢警難以追查緝捕，所造成之
    危害非輕，其行為確屬不該，參以被告甲○○、何逍光犯後
    矢口否認犯行，未見悔意，及被告甲○○、何逍光提供帳戶
    之個數、幫助詐欺之人數、金額，及被告甲○○、何逍光2
    人犯罪之動機、生活情況、智識程度等一切情狀，分別量處
    如主文所示之刑，並於考量被告甲○○、何逍光2 人之學歷
    、經濟狀況，併分別諭知如主文所示易科罰金之折算標準，
    以示懲儆。
據上論斷，應依刑事訴訟法第299 條第1 項前段，刑法第30條第
1 項前段、第2 項、第339 條第1 項、第55條、第47條第1 項、
第41條第1 項前段，刑法施行法第1 條之1 ，判決如主文。
本案經檢察官顏郁山到庭執行職務。
中    華    民    國    98    年    12    月    29    日
                  刑事第五庭  審判長法  官  廖建瑜
                                    法  官  林永村
                                    法  官  林裕凱
以上正本證明與原本無異。
如不服本判決應於收受判決後10日內向本院提出上訴書狀，並應
敘述具體理由。其未敘述上訴理由者，應於上訴期間屆滿後20日
內向本院補提理由書(均須按他造當事人之人數附繕本)「切勿逕
送上級法院」。
中    華    民    國    98    年    12    月    29    日
                                    書記官  黃靖媛
附錄本案論罪科刑法條：
刑法第339條第1項
意圖為自己或第三人不法之所有，以詐術使人將本人或第三人之
物交付者，處5 年以下有期徒刑、拘役或科或併科1 千元以下罰
金。
附表：
┌─┬───────┬───┬──────┬────────┐
│編│  銀行帳戶    │被害人│  損失金額  │  所使用之手法  │
│號│              │      │  (新台幣)  │                │
├─┼───────┼───┼──────┼────────┤
│1 │華南商業銀行大│乙○○│於98年3月15 │在露天拍賣網站刊│
│  │林蒲分行帳號第│      │日14時30分匯│登販售除毛刀之廣│
│  │000000000000號│      │款2910元    │告訊息。        │
│  │帳戶          ├───┼──────┼────────┤
│  │              │辛○○│分別於98年3 │佯稱欲為援交，惟│
│  │              │      │月15日1時37 │需先至自動櫃員機│
│  │              │      │分至同日2時 │確認身份云云    │
│  │              │      │12分匯款    │                │
│  │              │      │40000元、   │                │
│  │              │      │19000元、   │                │
│  │              │      │1000元、    │                │
│  │              │      │29999元四次 │                │
│  │              │      │，共計89999 │                │
│  │              │      │元          │                │
├─┼───────┼───┼──────┼────────┤
│2 │高雄銀行小港分│丙○○│於98年3月14 │佯稱交友，惟需先│
│  │行帳號第      │      │日匯款29983 │至自動櫃員機確認│
│  │000000000000號│      │元          │身份云云        │
│  │帳戶          ├───┼──────┼────────┤
│  │              │己○○│於98年3月14 │佯稱欲為援交，惟│
│  │              │      │日19時46分許│需先至自動櫃員機│
│  │              │      │匯款9983元  │確認身份云云    │
├─┼───────┼───┼──────┼────────┤
│3 │元大商業銀行大│庚○○│於98年3月14 │在PCHOME拍賣網站│
│  │甲分行帳號第  │      │日匯款15000 │刊登販售微波爐考│
│  │00000000000000│      │元          │箱之廣告訊息。  │
│  │號帳戶        ├───┼──────┼────────┤
│  │              │丁○○│於98年3 月14│在雅虎奇摩拍賣網│
│  │              │      │日匯款8888元│站刊登販售手機之│
│  │              │      │            │廣告訊息。      │
│  │              ├───┼──────┼────────┤
│  │              │戊○○│經戊○○發覺│98年3 月12日在露│
│  │              │      │有異而未受騙│天拍賣網站刊登販│
│  │              │      │，未遂      │售手機之廣告訊息│
│  │              │      │            │。              │
└─┴───────┴───┴──────┴────────┘

司法院資訊處製作；財團法人民間司法改革基金會備份。
